最高法院刑事判決　　　　　　　一○○年度台非字第二五六號
上　訴　人　最高法院檢察署檢察總長
被　　　告　鄭尊宇
上列上訴人因被告違反毒品危害防制條例案件，對於台灣台南地
方法院中華民國九十八年五月二十七日第一審確定判決（九十八
年度訴字第六五八號，起訴案號：台灣台南地方法院檢察署九十
八年度毒偵字第六五六、六五七、六五八號），認為違法，提起
非常上訴，本院判決如下：
    主  文
原判決撤銷。
鄭尊宇犯如附表所示之罪，各處如附表宣告刑欄所示之刑。主刑
部分應執行有期徒刑貳年肆月。
    理  由
非常上訴理由稱：「一、按判決不適用法則或適用法則不當者，
為違背法令，刑事訴訟法第三百七十八條定有明文。又刑法第四
十七條規定，受徒刑之執行完畢，或一部之執行而赦免後，五年
以內故意再犯有期徒刑以上之罪者，為累犯。另數罪併罰案件之
執行完畢，係指數罪定其應執行之刑，已將該應執行之刑執行完
畢而言，若其中一罪之有期徒刑先執行期滿，嗣法院依檢察官之
聲請，以裁定定其數罪之應執行之刑確定後，其在未裁定前已先
執行之罪，因嗣後合併他罪定應執行刑之結果，檢察官所換發之
執行指揮書，係執行應執行刑，其前已執行之有期徒刑部分，僅
應予以扣除，不能認已執行完畢（最高法院八十三年度台上字第
五五七八號、八十四年度台非字第二八四號、九十五年度台非字
第三二０號、九十九年度台非字第三０一號判決參照）。二、本
件經查被告鄭尊宇前於民國九十三年中旬某日至同年九月十三日
間，因違反毒品危害防制條例案件，經台灣台南地方法院於九十
三年十二月二十九日，以九十三年度簡上字第二三九號判決，判
處有期徒刑十月確定（下稱前案），於九十五年三月三十一日執
行完畢，翌日出監。嗣於一００年二月十一日，經台灣台南地方
法院以一００年度聲減字第四號裁定，減為有期徒刑五月，並與
被告於八十八年間起所犯，經最高法院以九十七年度台上字第九
三六號判處有期徒刑八年確定之毒品危害防制條例案件（下稱後
案），定應執行有期徒刑八年四月確定。上開案件經台灣台南地
方法院檢察署檢察官，以一００年度執減更午字第二一號指揮執
行，刑期自九十七年十月五日起至一０五年三月十四日止，有該
指揮書、台灣高等法院被告前案紀錄表、刑案資料查註紀錄表、
矯正簡表及上開裁定書等可稽。揆之首揭說明，被告所犯前案，
形式上雖於九十五年三月三十一日執行完畢，惟嗣因再與後案合
併定應執行刑，而於一０五年三月十四日始能執行完畢，前案已
執行之有期徒刑部分，僅應予扣除而不能認為於九十五年三月三
十一日已執行完畢，而本案被告之犯罪日期為九十七年九月二日
上午七時許、九十七年九月二日下午三時往前回溯九十六小時內
某時、九十七年九月三十日晚上十時許、九十七年十月三日下午
某時等，被告尚未執行完畢，自不構成累犯，詎原判決不察，誤
為累犯，依累犯論處並加重其刑，其判決自屬違背法令（最高法
院一００年度台上字第一七四號判決參照）。三、案經確定，且
於被告不利，爰依刑事訴訟法第四百四十一條、第四百四十三條
提起非常上訴，以資糾正。」等語。
本院按判決不適用法則或適用不當者，為違背法令，刑事訴訟法
第三百七十八條定有明文。又依刑法第四十七條第一項之規定，
累犯之成立，必須曾受徒刑之執行完畢，或一部之執行而赦免後
，五年以內故意再犯有期徒刑以上之罪者，始足當之；另刑法第
七十九條之一第一項規定：「二以上徒刑併執行者，第七十七條
所定最低應執行之期間，合併計算之。」及同條第三項規定：「
依第一項規定合併計算執行期間而假釋者，前條第一項規定之期
間，亦合併計算之。」且「非常上訴乃對於審判違背法令之確定
判決所設之救濟方法。依法應於審判期日調查之證據，未予調查
，致適用法令違誤，而顯然於判決有影響者，該項確定判決，即
屬判決違背法令，應有刑事訴訟法第四百四十七條第一項第一款
規定之適用。」司法院釋字第一八一號著有解釋可按。查本件被
告鄭尊宇前揭所犯前案所處有期徒刑十月，嗣經裁定減刑並與後
案所處有期徒刑八年合併定其應執行有期徒刑八年四月確定，而
經台灣台南地方法院檢察署檢察官以該署一００年度執減更字第
二一號指揮執行，刑期自九十七年十月五日起至一０五年三月十
四日期滿各情，有台灣高等法院被告前案紀錄表、刑案資料查註
紀錄表、矯正簡表等在卷可稽。揆之首揭說明，被告所犯前案，
形式上雖於九十五年三月三十一日執行完畢，惟嗣因再與後案合
併定應執行刑，迄於一０五年三月十四日始執行完畢，前案已執
行之有期徒刑部分，僅應予扣除而不能認為已於九十五年三月三
十一日執行完畢。是則本件原確定判決所認被告於九十七年九月
二日上午七時許及同年九月二日下午三時往前回溯九十六小時內
某時、九月三十日晚上十時許、十月三日下午某時等分別為如附
表所示施用笫一級毒品海洛因、第二級毒品甲基安非他命之犯罪
行為時，前案所處刑期應尚未執行完畢，自不構成累犯。原審對
此是否成立累犯之刑罰加重事實，未詳查卷內被告前案紀錄資料
，誤認被告先前所犯前案已於九十五年三月三十一日執行完畢，
而論以累犯，並加重其刑，揆諸首揭說明，原判決自有應於審判
期日調查之證據而未予調查及判決適用法則不當之違法。案經確
定，且於被告不利，非常上訴意旨執以指摘，洵有理由，應將原
判決撤銷，自為判決如主文第二項所示，以資救濟。
據上論結，應依刑事訴訟法第四百四十七條第一項第一款，毒品
危害防制條例第十條第一項、第二項，第十八條第一項，刑法第
十一條、第三十八條第三項、第一項第二款、第五十一條第五款
，判決如主文。
中    華    民    國  一○○  年    八    月  三十一  日
                      最高法院刑事第六庭
                          審判長法官  邵  燕  玲  
                                法官  李  伯  道  
                                法官  孫  增  同  
                                法官  李  嘉  興  
                                法官  宋  明  中  
本件正本證明與原本無異
                                      書  記  官  
中    華    民    國  一○○  年    九    月    六    日
                                                      Ｅ


附錄本案論罪科刑法條
毒品危害防制條例第十條
第一項：施用第一級毒品者，處六月以上五年以下有期徒刑。
第二項：施用第二級毒品者，處三年以下有期徒刑。











    附  表
┌──┬────────┬──────┬───────┬─────┬────┐
│編號│    施用時間    │  施用地點  │施用方式／毒品│ 所犯法條 │ 宣告刑 │
│    │    （民國）    │            │              │          │        │
├──┼────────┼──────┼───────┼─────┼────┤
│ 一 │(一)              │在台南縣永康│以將第一級毒品│毒品危害防│有期徒刑│
│    │97年9月2日上午7 │市○○路903 │海洛因（下稱海│制條第10條│柒月，扣│
│    │時許            │號「王府飯店│洛因）摻入香煙│第1項     │案之殘渣│
│    │                │」705室。   │之方式，施用海│          │袋3只、 │
│    │                │            │洛因1次。     │          │分裝吸管│
│    │                │            │              │          │1支沒收 │
│    │                │            │              │          │        │
│    ├────────┼──────┼───────┼─────┼────┤
│    │(二)              │在其台南市明│以將第二級毒品│毒品危害防│有期徒刑│
│    │97年9月2日下午3 │興路1181巷32│安非他命（下稱│制條例第10│月    │
│    │時（為警採尿時間│號住處。    │安非他命）放入│條第2項   │        │
│    │）往前回溯96小時│            │玻璃球，再以火│          │        │
│    │內之某時        │            │燒烤產生煙霧之│          │        │
│    │                │            │方式，施用安非│          │        │
│    │                │            │他命1次。     │          │        │
│    │                │            │              │          │        │
├──┼────────┼──────┼───────┼─────┼────┤
│ 二 │(一)              │在趙榮信（涉│以將海洛因摻入│毒品危害防│有期徒刑│ 
│    │97年9月30日晚上 │嫌違反毒品危│香煙之方式，施│制條例第10│柒月，扣│
│    │10時許          │害防制條例部│用海洛因1次。 │條第1項   │案之海洛│
│    │                │分，另案偵辦│              │          │因1包（ │
│    │                │中）位於台南│              │          │檢驗後淨│
│    │                │市○○路○段 │              │          │重0.073 │
│    │                │189巷17號住 │              │          │公克）、│ 
│    │                │處。        │              │          │安非他命│
│    │                │            │              │          │1包（含 │
│    │                │            │              │          │袋重0.2 │
│    │                │            │              │          │公克）沒│
│    │                │            │              │          │收銷燬之│
│    │                │            │              │          │        │
│    │                │            │              │          │        │
│    ├────────┼──────┼───────┼─────┼────┤
│    │(二)              │同上        │以將安非他命放│毒品危害防│有期徒刑│
│    │同上            │            │入玻璃球，再以│制條例第10│月    │
│    │                │            │火燒烤產生煙霧│條第2項   │        │
│    │                │            │之方式，施用安│          │        │
│    │                │            │非他命1次。   │          │        │
│    │                │            │              │          │        │
├──┼────────┼──────┼───────┼─────┼────┤
│ 三 │(一)              │在台南市金華│以針筒注射方式│毒品危害防│有期徒刑│
│    │97年10月3日下午 │路與友愛街交│，施用海洛因1 │制條例第10│柒月，扣│
│    │某時            │岔路口附近加│次            │條第1項   │案之海洛│
│    │                │油站廁所    │              │          │因2包（ │
│    │                │            │              │          │檢驗後淨│
│    │                │            │              │          │重0.067 │
│    │                │            │              │          │、0.338 │
│    │                │            │              │          │公克）沒│
│    │                │            │              │          │收銷燬  │
│    │                │            │              │          │        │
│    ├────────┼──────┼───────┼─────┼────┤
│    │(二)              │同上        │以將安非他命放│毒品危害防│有期徒刑│
│    │同上            │            │入玻璃球，再以│制條例第10│月    │
│    │                │            │火燒烤產生煙霧│條第2項   │        │
│    │                │            │之方式，施用安│          │        │
│    │                │            │非他命1次。   │          │        │
│    │                │            │              │          │        │
└──┴────────┴──────┴───────┴─────┴────┘